【裁判字號】    98,訴,1227
【裁判日期】    990514
【裁判案由】    毒品危害防制條例
【裁判全文】
臺灣桃園地方法院刑事判決              98年度訴字第1227號
公  訴  人  臺灣桃園地方法院檢察署檢察官
被      告  甲○○
選任辯護人  陳志律師
上列被告因毒品危害防制條例案件，經檢察官提起公訴（98年度
偵字第17915 、16968號）本院判決如下：
    主  文
甲○○共同販賣第二級毒品，處有期徒刑伍年拾月。扣案如附表
一編號1 所示之物，沒收；販賣毒品所得新臺幣壹萬肆仟元，與
共犯真實姓名年籍不詳綽號「浩翔」之成年男子連帶沒收，其中
新臺幣玖仟元部分，如全部或一部不能沒收時，以其等之財產連
帶抵償之；販賣毒品所得新臺幣貳佰元沒收，如全部或一部不能
沒收時，以其財產抵償之。
    事  實
一、甲○○原係在桃園縣中壢市後火車站擔任排班之白牌計程車
    司機，其明知3,4 –亞甲基雙氧甲基安非他命（3,4 –Meth
    yl enedioxymethamphe–tamine、即MDMA，俗稱搖頭丸，以
    下稱MDMA）及愷他命（Ketamine，俗稱K 他命，以下稱K 他
    命）分別為毒品危害防制條例所規定之第二、三級毒品，不
    得製造、運輸、販賣或轉讓，於民國98年8 月1 日下午1 時
    許，溫青翰委請友人羅中鈺與真實姓名年籍不詳綽號「浩翔
    」之成年男子（下稱「浩翔」）聯絡購買MDMA、K 他命，並
    與「浩翔」談妥以合計價金為新臺幣（下同）1 萬4 千元向
    「浩翔」購買MDMA10顆及K 他命1 包，「浩翔」乃至桃園縣
    中壢市後火車站，向甲○○告知若願代為交付毒品予購買毒
    品者，可給予額外車資做為報酬，甲○○為貪圖上開報酬而
    應允，即與「浩翔」共同意圖營利，基於販賣MDMA及K 他命
    以資牟利之犯意聯絡，「浩翔」即交付甲○○如附表一、二
    所示之物，且告知當時已與「浩翔」聯絡之購毒者（即溫青
    翰、羅中鈺）聯絡電話為0000000000號，並囑甲○○自行以
    其所交付之號碼0000000000號行動電話與對方約定交易地點
    ，並要求甲○○先墊付本件價金1 萬4 千元。其後甲○○與
    使用0000000000號行動電話之羅中鈺通話，且約定交易地點
    為桃園縣中壢市後火車站附近，甲○○即攜帶如附表二所示
    之物前往約定地點，羅中鈺與溫青翰即乘坐友人劉光晏駕駛
    之車輛前往，待會合後，甲○○即將如附表二所示之物交付
    羅中鈺、溫青翰，並收取價金1 萬4 千元，其中販賣K 他命
    部分，因所交付如附表二編號2 所示之物並非K 他命，致販
    賣未能得逞。甲○○完成「浩翔」所託交付對方如附表二所
    示之物後，因其前已墊付價金，甲○○即將所收得之價金1
    萬4 千元留為己用，並在桃園縣中壢市後火車站附近，將如
    附表一所示之物交還「浩翔」，「浩翔」則另給與甲○○販
    賣毒品之報酬200 元。嗣於同日下午5 時許，羅中鈺、溫青
    翰在桃園縣八德市○○路與竹圍街口為警查獲，並扣得如附
    表二所示之物。於同年月3 日下午某時，「浩翔」復交付如
    附表一、四所示之物予甲○○後，於同年月3 日下午4 時20
    分許，甲○○即在桃園縣平鎮市○○路○ 段平鎮活動中心停
    車場為警循線查獲，並扣得如附表一、三、四所示之物。
二、案經桃園縣政府警察局八德分局報請臺灣桃園地方法院檢察
    署檢察官偵查起訴。
    事  實
甲、證據能力部分：
    證人羅中鈺、溫青翰於警詢中之證述，雖屬傳聞證據，惟本
    院審理時提示上開證人之警詢筆錄，被告甲○○及辯護人均
    陳明沒有意見，且未於言詞辯論終結前聲明異議，本院審酌
    上開筆錄作成時，較無人情施壓或干擾，亦無不當取供之情
    形，認為以之作為本案之證據亦屬適當，是上開證人警詢中
    之證述，依刑事訴訟法第159 條之5 第2 項規定，有證據能
    力。
乙、認定事實之理由及依據：
一、上揭犯罪事實，業據被告於本院準備程序及審理時坦承不諱
    ，並據證人羅中鈺、溫青翰於警詢中證述綦詳，復有扣案如
    附表一、二、三所示之物，及卷附號碼0000000000號行動電
    話雙向通聯紀錄1 份在卷可稽。另扣案如附表二編號1 所示
    之物，經憲兵司令部刑事鑑識中心鑑定結果，確檢出MDMA成
    分，有該中心98年9 月15日憲直刑鑑字第0980001599號鑑定
    書1 紙在卷可稽（見本院卷第70頁），足證被告於本院準備
    程序及審理時之自白，與事實相符。
二、又非法販賣MDMA、K 他命係政府嚴予查緝之違法行為，非可
    公然為之，且不論是以何形式包裝之MDMA及K 他命，均可任
    意分裝或增減其分量，而每次買賣之價量，亦隨雙方關係之
    深淺、當時之資力、需求程度及對行情之認知等因素，機動
    的調整，因之販賣之利得，除經坦承犯行，或價量均達到明
    確外，委難查得實情，職是之故，縱未確切查得販賣賺取之
    實際差價，但除別有事證，足認係按同一價格轉讓，確未牟
    利外，尚難執此認非法販賣之事證有所不足，致知過坦承者
    難辭重典，飾詞否認者反得逞僥倖，而失情理之平；且MDMA
    、K 他命價格非低，取得不易，凡為販賣之不法勾當者，苟
    無利可圖，應無甘冒被查緝法辦重刑之危險，平白無端義務
    為該買賣之工作，是其有從中賺取買賣差價牟利之意圖，應
    屬合理之認定；被告坦承以本件送交毒品可獲得200 元之車
    資報酬，方與「浩翔」共同販賣毒品，惟「浩翔」並未遭查
    獲，使本院無從確認主謀「浩翔」販賣所得之利潤。然被告
    與證人羅中鈺、溫青翰均非親故至交，是苟無利得，本即不
    致甘冒重刑之風險，與其相約交付毒品之理？再參以被告係
    以買主電話聯絡相約，並欲以一手交錢一手交貨之方式交易
    ，核與一般買賣毒品之交易方式無異；另參諸被告自陳完成
    交付如附表二所示之物後，本件「浩翔」尚另行給與200 元
    之報酬，更堪認本件毒品交易確有利得，足認被告及共犯「
    浩翔」均有販賣MDMA、K 他命營利之意圖，甚為明顯。
三、按販賣毒品，除買方支付價金外，賣方移轉交付毒品與買方
    ，為其主要構成要件（最高法院94年度台上字第5310號判決
    意旨參照）。本件被告自「浩翔」取得如附表二所示之物品
    後，即自行與證人羅中鈺、溫青翰約定交易地點，並將上開
    物品交付證人羅中鈺、溫青翰，且收取價金，其所為即係參
    與販賣毒品之構成要件行為，自屬共同正犯。
四、被告所交付證人羅中鈺、溫青翰之如附表二編號2 所示之物
    ，雖經行政院衛生署食品藥物管理局鑑定，並未檢出K 他命
    成分，復經憲兵司令部刑事鑑識中心鑑定，又未檢出毒品成
    分，有行政院衛生署食品藥物管理局99.01.25字第09900005
    19號檢驗報告書及憲兵司令部刑事鑑識中心99年3 月19日憲
    直刑鑑字第0990000495號鑑定書各1 份在卷可稽（見本院卷
    第65、90頁），然被告主觀上認知其欲販賣K 他命，證人羅
    中鈺、溫青翰主觀上亦係購買K 他命，其等買賣K 他命之意
    思已經合致，僅因共犯「浩翔」可能故意或無意拿錯，致交
    付被告送交證人羅中鈺、溫青翰者非K 他命，惟綜合被告行
    為時主觀上此部分係要販賣K 他命，再本諸客觀上一般人依
    其知識、經驗及觀念所公認之因果法則，證人羅中鈺、溫青
    翰亦交付相當之價金，即有侵害法益之危險，惟因所交付證
    人羅中鈺、溫青翰者並非K 他命，故被告所為共同販賣第三
    級毒品K 他命與證人羅中鈺、溫青翰之行為，當屬未遂。
五、本件事證明確，被告犯行堪以認定。
六、論罪科刑：
（一）按MDMA、K 他命分別係毒品危害防制條例所規定之第二、
      三級毒品，核被告所為，係犯毒品危害防制條例第4 條第
      2 項之販賣第二級毒品既遂罪、及同條例第4 條第6 項、
      第3 項之販賣第三級毒品未遂罪。又被告涉犯販賣第三級
      毒品未遂部分，公訴人認被告已販賣第三級毒品既遂，尚
      有誤會。且既遂犯與未遂犯，犯罪結果雖有不同，唯其基
      本事實均相同，不生變更起訴法條之問題（最高法院97年
      度台上字第202 號判決意旨參照）。被告持有第二級毒品
      之低度行為，為販賣之高度行為所吸收，不另論罪（其販
      賣第三級毒品未遂部分，其所持有者並非K 他命，自無「
      為販賣之高度行為所吸收，不另論罪」之問題）。被告與
      「浩翔」間有犯意聯絡及行為分擔，為共同正犯。被告一
      行為觸犯上述二罪名，為想像競合犯，應從一重之販賣第
      二級毒品既遂罪論處。
（二）辯護人雖主張：依98年5 月20日修正公布之毒品危害防制
      條例第17條第2 項規定，犯同條例第4 條至第8 條之罪，
      被告於偵查及審判中均自白者，故應減輕其刑云云。惟依
      該規定，必須於偵查及審判中均自白，始符合該減輕其刑
      之要件（最高法院98年度台上字第7412號、98年度台上字
      第7240號判決意旨參照）。本件被告於警詢及偵查中均矢
      口否認有販賣第二、三級毒品之行為（雖被告於98年8 月
      4 日檢察官偵查時曾供承幫藥頭送交毒品乙節，惟係指其
      於98年8 月3 日遭查獲時所攜帶毒品其中1 包約28.5公克
      之K 他命，並非指本件於98年8 月1 日販賣毒品予證人羅
      中鈺、溫青翰，故其所陳自非屬自白本件犯行），雖其於
      本院審理時坦承犯行，仍未符合該條例第17條第2 項得予
      減刑之規定。
（三）又被告參與販賣毒品之犯行，固應受非難，惟念其參與本
      件販賣毒品之次數僅1 次，且其僅係貪圖僅200 元之車資
      報酬，且本件販賣數量非多，被告於本院審理時已坦承犯
      行，尚有悔意，衡酌其情節，不無情輕法重，尚堪憫恕之
      情形，本院認為如處以販賣第二級毒品法定最低刑有期徒
      刑7 年，仍屬過重，爰依刑法第59條之規定，酌予減輕其
      刑，以求量刑之妥適平衡。爰審酌被告正值青盛之年，不
      思努力進取，並應知毒品對於身心健康有莫大之戕害，竟
      漠視毒品之危害性，而為本案販賣毒品犯行，危害國民身
      心健康及社會風氣，兼衡其犯罪之動機、目的、手段、販
      賣毒品之數量、分工程度、所得利益多寡，被告於本院審
      理時已坦承犯行，尚有悔意等一切情狀，量處如主文所示
      之刑，以資懲儆。
（四）按毒品危害防制條例第19條第1 項規定，犯販賣、運輸毒
      品罪者，其犯罪所得之財物，均沒收之，係採義務沒收主
      義，故其犯罪所得之對價，不問其中成本若干，利潤多少
      ，均應全部諭知沒收，以貫徹政府查禁煙毒之決心，並符
      立法本旨（最高法院95年度台上字第3133號判決要旨參照
      ）。再按共同正犯犯罪所得之財物為新臺幣時，因係合併
      計算，且於全部或一部不能沒收時以其財產抵償之，為避
      免執行時發生重複沒收、抵償之情形，故各共同正犯之間
      係採連帶沒收主義，於裁判時應諭知被告共同犯罪所得之
      財物應與其他共同正犯連帶沒收之（參照最高法院98年度
      台上字第1498號判決意旨）。查本件被告、「浩翔」共同
      販賣第二、三級毒品所得1 萬4 千元，依上開規定，自皆
      應予連帶沒收，而其中9 千元部分，並未扣案，自應諭知
      如全部或一部不能沒收時，以其等財產連帶抵償之。另被
      告自「浩翔」處所取得之販毒所得200 元，並未扣案，亦
      應依毒品危害防制條例第19條第1 項規定宣告沒收，如全
      部或一部不能沒收時，以其財產抵償之。
（五）扣案如附表一編號1 所示行動電話1 支，係共犯「浩翔」
      所有供本件共同販賣第二、三級毒品聯絡所用之物，應依
      毒品危害防制條例第19條第1 項前段規定宣告沒收。又若
      應沒收之物係屬特定之物，因共同正犯就該沒收之物，應
      共同負責，且無重複執行沒收之疑慮，無諭知連帶沒收之
      必要（見最高法院98年度台上字第4003、7315號判決意旨
      參照），故上開如附表一編號1 所示之物，自無諭知連帶
      沒收之必要，且上開物品既已扣案，自無不能沒收之虞，
      亦無併諭知追徵其價額或以其財產抵償之必要（最高法院
      95年度台上字第1001、3133號判決意旨參照）。
（六）按沒收為從刑之一種，依主從不可分原則，應附隨於主刑
      同時宣告之，若無主刑，則從刑即失所附麗（最高法院99
      年度台上字第953 號判決意旨參照）。證人羅中鈺、溫青
      翰為警查獲時，警方固扣得自被告處購得如附表二編號1
      所示MDMA，惟該MDMA已脫離被告持有，歸購毒者持有，且
      證人羅中鈺亦因持有該MDMA經本院以98年度壢簡字第2876
      號判決判處有期徒刑3 月確定，自無從於本件被告主刑項
      下併為諭知沒收。另如附表二編號2 所示之物，經鑑定結
      果，未檢出K 他命或其他毒品成分，且該物亦已脫離被告
      持有，爰亦不宣告沒收。
（七）如附表一編號2 所示之SIM 卡1 張，雖係被告共同販賣第
      二、三級毒品所用，惟依卷附該門號所有人資料，其用戶
      姓名為王建成（見本院卷第16頁），是該SIM 卡無證據證
      明係被告或共犯「浩翔」所有，自不得依毒品危害防制條
      例第19條第1 項規定宣告沒收。
（八）按依法應沒收之物，除法律有特別規定者外，以與本件犯
      罪有直接關係者，始得於本件諭知沒收（最高法院97年度
      台上字第1486號判決意旨參照）。扣案如附表四所示之物
      ，與本案無關，爰不宣告沒收。
（九）末按，本件起訴書固記載「嗣經警於同日下午5 時許在桃
      園縣八德市○○路與竹園街口查獲溫青翰及羅中鈺，渠2
      人為配合警方查緝，羅中鈺使用門號0000000000行動電話
      與甲○○約定於98年8 月3 日下午4 時20分在桃園縣平鎮
      市○○路○ 段平鎮活動中心停車場進行毒品交易，嗣甲○
      ○依約前來，為埋伏之桃園縣警察局八德分局偵查員當場
      逮獲，並扣得愷他命12中包（內含32小包）、MDMA17顆（
      毛重4.3 公克）」等語，惟此部分並未具體載明交易對象
      、毒品種類、價金等，且此部分業據蒞庭檢察官當庭表明
      此部分係查獲過程之描述，不在起訴之範圍等語明確（見
      本院卷第44頁背面），本院自毋庸併予審究，應由檢察官
      另行依法處理。
據上論斷，應依刑事訴訟法第299 條第1 項前段，毒品危害防制
條例第4 條第2 項、第3 項、第6 項、第19條第1 項，刑法第11
條、第28條、第55條、第59條，判決如主文。
本案經檢察官梁光宗到庭執行職務。
中    華    民    國    99    年    5     月    14    日
                  刑事第一庭審判長法  官  曾家貽
                                  法  官  張瓊華
                                  法  官  鄭吉雄
以上正本證明與原本無異。
如不服本判決，應於判決送達後10日內向本院提出上訴狀（應附
繕本），其未敘述上訴理由者，應於上訴期間屆滿後20日內補提
理由書狀於本院，上訴於臺灣高等法院。
                                  書記官  劉宗源
中    華    民    國    99    年    5     月    14    日
附表一：
┌──┬────────┬────┬──────────┐
│編號│    物品名稱    │  數量  │  備註              │
├──┼────────┼────┼──────────┤
│ 1  │NOKIA 牌行動電話│1支     │共犯「浩翔」所有供本│
│    │（序號0000000000│        │件共同販賣第二、三級│
│    │26218 、不含SIM │        │毒品所用之物        │
│    │卡）            │        │                    │
├──┼────────┼────┼──────────┤
│ 2  │門號0000000000號│1張     │非被告或共犯「浩翔」│
│    │SIM 卡          │        │所有                │
└──┴────────┴────┴──────────┘
附表二：
┌──┬─────────┬────────┬────┐
│編號│  扣案物          │   重 量        │ 備  註 │
├──┼─────────┼────────┼────┤
│ 1  │第二級毒品MDMA10顆│淨重2.3463克，取│        │
│    │                  │樣0.2324克（已鑑│        │
│    │                  │析用罄），餘2.11│        │
│    │                  │39克（淨重）及包│        │
│    │                  │裝袋1個         │        │
├──┼─────────┼────────┼────┤
│2   │白色結晶粉末1包   │原27.8235 公克（│        │
│    │                  │含塑膠袋），驗餘│        │
│    │                  │27.7887 公克（含│        │
│    │                  │塑膠袋）        │        │
└──┴─────────┴────────┴────┘
附表三：
┌──┬────────┬────┬──────────┐
│編號│    物品名稱    │  數量  │  備註              │
├──┼────────┼────┼──────────┤
│ 1  │現金            │新臺幣  │被告本件共同販賣第二│
│    │                │5 千元  │、三級毒品所得之財物│
│    │                │        │（花用後剩餘）      │
│    │                │        │                    │
└──┴────────┴────┴──────────┘
附表四：
┌──┬────────────┬──────────┐
│編號│  物   品   名    稱    │   備          註   │
├──┼────────────┼──────────┤
│ 1  │K 他命12包（驗前總毛重61│與本案無關          │
│    │.49 公克，包裝塑膠袋總重│                    │
│    │約7.49公克）            │                    │
├──┼────────────┼──────────┤
│ 2  │MDMA17顆（淨重4.0129克）│與本案無關          │
│    │                        │                    │
└──┴────────────┴──────────┘
附錄所犯法條：
毒品危害防制條例第4條
製造、運輸、販賣第一級毒品者，處死刑或無期徒刑；處無期徒
刑者，得併科新臺幣2 千萬元以下罰金。
製造、運輸、販賣第二級毒品者，處無期徒刑或7 年以上有期徒
刑，得併科新臺幣1 千萬元以下罰金。
製造、運輸、販賣第三級毒品者，處5 年以上有期徒刑，得併科
新臺幣7 百萬元以下罰金。
製造、運輸、販賣第四級毒品者，處3 年以上10年以下有期徒刑
，得併科新臺幣3 百萬元以下罰金。
製造、運輸、販賣專供製造或施用毒品之器具者，處1 年以上7
年以下有期徒刑，得併科新臺幣1 百萬元以下罰金。
前五項之未遂犯罰之。

司法院資訊處製作；財團法人民間司法改革基金會備份。
